【裁判字號】    99,聲,1311
【裁判日期】    990514
【裁判案由】    聲請撤銷羈押
【裁判全文】
臺灣高等法院刑事裁定                  99年度聲字第1311號
聲  請  人
即  被  告  甲○○
選任辯護人  周漢威律師
            宋一心律師
上列聲請人因98年度矚上重更(十一)字第7號強盜等案件，聲請人聲
請具保停止羈押，本院裁定如下：
    主  文
聲請駁回。
    理  由
一、按被告經法官訊問後，認為犯罪嫌疑重大，而逃亡或有事實
    足認為有逃亡之虞者，或所犯為死刑、無期徒刑或最輕本刑
    為5年以上有期徒刑之罪者，非予羈押，顯難進行審判，得
    羈押之，刑事訴訟法第101條第1項第1款、第3款定有明文。
    上揭所謂之羈押，乃拘禁被告之強制處分，其目的係在於保
    全證據、確保刑事訴訟程序之進行及刑罰權之執行。是被告
    經法官訊問後，究竟有無刑事訴訟法第101條第1項各款之情
    形，均屬事實問題，法院應按訴訟之程度，卷證資料及其他
    一切情事斟酌之。次按刑事訴訟法第101條第1項第3款規定
    之羈押，係因被告所犯為死刑、無期徒刑或最輕本刑為5年
    以上有期徒刑之罪者，其可預期判決之刑度既重，該被告為
    規避刑罰之執行而妨礙追訴、審判程序進行之可能性增加，
    國家刑罰權有難以實現之危險，該規定旨在確保訴訟程序順
    利進行，使國家刑罰權得以實現，以維持重大之社會秩序及
    增進重大之公共利益，其目的洵屬正當。又基於憲法保障人
    民身體自由之意旨，被告犯上開條款之罪嫌疑重大者，仍應
    有相當理由認為其有逃亡、湮滅、偽造、變造證據或勾串共
    犯或證人等之虞，法院斟酌命該被告具保、責付或限制住居
    等侵害較小之手段，均不足以確保追訴、審判或執行程序之
    順利進行，始符合該條款規定，非予羈押，顯難進行追訴、
    審判或執行之要件，此際羈押乃為維持刑事司法權有效行使
    之最後必要手段，於此範圍內，尚未逾越憲法第23條規定之
    比例原則，符合司法院大法官會議釋字第392號、第653號、
    第654號解釋意旨，與憲法第8條保障人民身體自由及第16條
    保障人民訴訟權之意旨，尚無違背（司法院大法官會議釋字
    第665號解釋同此意旨）。
二、本件聲請人即被告甲○○因共犯強盜等案件，前經本院依刑
    事訴訟法第108條第1項規定實施訊問後，認為有刑事訴訟法
    第101條第1項第3款之情形，且有相當理由可認有逃亡之虞
    ，非予羈押，顯難進行審判，為確保刑事訴訟程序之進行及
    刑罰權之執行，於民國98年8月14日裁定羈押，嗣因仍有繼
    續羈押之必要，經本院接續依法裁定延長羈押，並於99年5
    月4日再為延長羈押之裁定在案。
三、聲請意旨以：(一)依刑事訴訟法第101條及司法院大法官釋字
    第665號解釋文及理由書，不得單以被告涉犯重罪而予羈押
    。共同被告鄧運振、羅濟勳等已於前審證稱遭刑求而為自白
    ，依無罪推定原則，本案已無羈押原因，應予撤銷羈押。(二)
    聲請人已無湮滅、偽造、變造證據或勾串共犯或證人之虞，
    聲請人已受羈押近13年，已逾前審判決刑度之2/3無逃亡之
    可能，請斟酌命被告具保、責付或限制住居等侵害較小之手
    段。(三)依立法院通過之刑事妥速審判法之立法意旨，羈押如
    逾一定期間，應認已對被告人身自由及訴訟權造成不當之限
    制，而應予撤銷羈押，乃請撤銷或停止羈押云云。
四、經查：聲請人即被告甲○○所涉強劫故意殺人、成年人與未
    滿18歲之人共同意圖勒贖而擄人等犯行，經原法院審理結果
    ，認其所為係犯強盜而故意殺人罪、意圖勒贖而擄人而故意
    殺人罪，分別判處二個死刑在案（臺灣新竹地方法院85年度
    重訴緝字第52號），聲請人所涉上述案件，雖歷時甚久均未
    確定，惟並不因聲請人所涉犯行未經判刑確定，即得謂羈押
    之原因當然已經消滅，而得聲請撤銷羈押，且不得因甫經立
    法院通過而尚未經總統公布施行之刑事妥速審判法即謂應當
    然撤銷羈押。且查，聲請人即被告甲○○涉犯本案後，旋即
    逃匿，經臺灣新竹地方法院於78年7月21日發布通緝，至85
    年7月11日始為警緝獲等情，復有臺灣新竹地方法院85年度
    重訴緝字第52號案卷可憑，參考聲請人即被告甲○○曾逃亡
    長達7年以上之具體事實，依客觀、正常之社會通念，堪認
    聲請人有逃亡可能性，並可據以認定聲請人有相當理由可認
    其有逃亡之虞。準此，本院99年5月4日之延長羈押裁定，即
    未與司法院大法官釋字第665號解釋相齟齬。此外，因聲請
    人即被告甲○○，有曾逃亡7年以上之事實，本院斟酌命聲
    請人具保、責付或限制住居等侵害較小之手段，均不足以確
    保追訴、審判或執行程序之順利進行，且不因本院前審僅定
    聲請人之應執行刑為有期徒刑17年，而有所不同，況該判決
    業經最高法院撤銷在案，羈押聲請人亦得認係為維持刑事司
    法權有效行使之最後必要且不得已之手段。聲請人主張本案
    已無羈押原因，應予撤銷羈押、有違羈押為保全程序最後手
    段性之立法意旨及無逃亡之可能云云，顯與聲請人有逃亡7
    年以上之客觀事實不符，而不足取。再審酌聲請人即被告甲
    ○○所涉強盜等罪嫌，危害社會治安甚鉅，權衡國家刑事司
    法權之有效行使、社會秩序及公共利益、被告人身自由之私
    益及防禦權受限制之程度，認對被告維持羈押處分尚屬適當
    、必要，合乎比例原則，猶無法以具保替代羈押。再有無羈
    押之必要性，得否具保、責付、限制住居而停止羈押，亦屬
    事實審法院得自由裁量、判斷之職權，本院審酌全案卷證及
    聲請人即被告上揭聲請理由各情，認前開羈押原因尚未消滅
    ，並斟酌命聲請人即被告具保、責付或限制住居等侵害較小
    之手段，均不足以確保審判或執行程序之順利進行等情，自
    無從准予聲請人即被告以具保及限制住居等方式替代之，此
    與司法院大法官會議釋字第665號解釋之意旨亦無相違。綜
    上，本院審酌全案卷證及聲請人上揭聲請理由各情，認前開
    羈押原因尚未消滅，聲請人聲請具保停止羈押，自難准許，
    應予駁回。
五、據上論斷，依刑事訴訟法第220條，裁定如主文。
中    華    民    國    99    年    5     月    14    日
                  刑事第九庭  審判長法  官  陳貽男
                                    法  官  周盈文
                                    法  官  詹駿鴻
以上正本證明與原本無異。
如不服本裁定，應於收受送達後五日內向本院提出抗告狀。
                                    書記官  郭家慧
中    華    民    國    99    年    5     月    14    日

司法院資訊處製作；財團法人民間司法改革基金會備份。
